【裁判字號】    98,豐簡上,289
【裁判日期】    980423
【裁判案由】    毒品危害防制條例
【裁判全文】
臺灣臺中地方法院刑事判決            98年度豐簡上字第289號
上  訴  人
即  被  告  甲○○
上列上訴人因毒品危害防制條例案件，不服本院豐原簡易庭97
年度豐簡字第848號中華民國97年11月25日第一審判決（聲請簡
易判決處刑案號：97年度毒偵字第5290號），提起上訴，本院管
轄之第二審合議庭判決如下：
    主  文
上訴駁回。
    事  實
一、本案經本院審理結果，認原第一審簡易判決認事用法及量刑
    均無不當，應予維持，除犯罪事實引用簡易判決處刑書第4
    、5行「於97年9月11日中午12時35分許為警採尿時往前回溯
    96小時內，在不詳處所，以不詳方法，‧‧‧」，應更正為
    「於97年9月7日晚上8時許，在臺中市○○路某友人住處，
    以鋁箔紙加熱燒烤吸食產生煙霧之方式，‧‧‧」及證據另
    補充被告即上訴人於本院審理時之自白外，餘引用如附件第
    一審判決書（含臺灣臺中地方法院檢察署檢察官簡易判決處
    刑聲請書）記載之犯罪事實、證據及理由。
二、上訴人即被告（下稱被告）甲○○之上訴意旨略以：本件員
    警並未查獲其當場施用毒品，是警察強帶伊回警所採尿，取
    證過程是否違法；另被告前已因毒品案件遭判刑確定，應吸
    收本案云云。
三、按我刑事訴訟法並未明白將身體檢查處分列為獨立型態的強
    制處分，惟參酌刑事訴訟法第228條第1項、第230條第2項、
    第231條第2項知有犯罪嫌疑者，應即開始偵查或調查之規定
    ，就發動身體檢查處分的一般嫌疑門檻，應只要具備得據以
    開始偵查的初始嫌疑即可。又刑事訴訟法於92年2月6日修正
    公布時，已增訂第205條之2規定檢察事務官、司法警察官或
    司法警察因調查犯罪情形及搜集證據之必要，對於拘提或逮
    捕到案之犯罪嫌疑人或被告得為採取指紋、掌紋、腳印，予
    以照相、測量身高或類似行為，有相當理由時，並得採取毛
    髮、唾液、尿液、聲調或吐氣得作為犯罪之證據，對未經拘
    捕之被告，雖未為規定，然按上開各類身體檢查本屬對身體
    之強制處分，而強制處分原則上得經由同意而免除干預之授
    權（蓋已經由被告同意，自無強制可言），亦即，被告若自
    願性同意進行身體檢查者，除非涉及的是特別危險的檢查或
    違反公序良俗，否則，原則上國家機關可以不用依照法定的
    干預程序而進行檢查處分。經查：本件係被告涉嫌毒品案件
    ，經臺中縣警察局員警持本院核發97年度聲搜字第4063號搜
    索票，於97年9月11日12時10分許，前往被告臺中縣潭子鄉
    ○○路○段17巷14號住處搜索，搜索範圍包括上開處所、被
    告使用之通訊及交通工具外，並包括被告之身體，此有本院
    核發之上開搜索票影本載明搜索範圍可稽。而本件經搜索被
    告身體結果，發現被告大腿內側有疑似注射針孔痕跡，又經
    警詢問被告，被告亦自承前有施用安非他命及海洛因之惡習
    等語，有警訊筆錄之記載可稽，依此觀之，本件員警於當時
    已具備發動調查之初始懷疑；又員警於詢問被告前，業告知
    被告因涉嫌毒品案，於受詢問時，得行使下列權利：一得保
    持沉默，無須違背自己之意思而為陳述。二得選任辯護人。
    三得請求調查有利之證據，即已踐行國家機關之告知義務後
    ，被告陳稱「（你是否願意親自排放尿裝瓶供警方送鑑驗有
    無施用毒品？）我願意。」「（尿液是否為你親自排放裝瓶
    後捺印封緘？）我自己裝瓶封緘的」等語（見中縣警刑大偵
    四字第097001 49220號卷第6頁背面至第8頁），並於警詢筆
    錄上親自簽名、按捺指印及委託鑑驗尿液代號與真實姓名對
    照表上按指印確認無訛，有上開警詢筆錄及對照表在卷可稽
    ，足認本件採尿過程，乃係經被告自願性同意，而採集尿液
    對身體並無侵入性，無損被告身體健康，亦不違反公序良俗
    ，依其涉犯施用毒品罪嫌情節，顯無逾越比例原則之要求，
    依前揭說明，本件經被告同意採尿送驗，自為適法。又被告
    於本院審理時雖辯稱其未同意採尿，是警員叫其一定要至警
    局採尿云云；然查，被告於偵查中經傳未到，於檢察官聲請
    簡易判決處刑後，亦未具狀就此表示異議，原上訴理由狀內
    復未載明此節，直至本院審理時始以上開情詞置辯，然其僅
    泛稱是警員要其採尿的，就是否有遭警員詐欺或強暴、脅迫
    而為採尿之情形，均未能具體指明，已難遽認所辯屬實；反
    觀上開警詢筆錄確已載明被告同意採尿送驗，並親自捺印封
    緘無訛，復查無被告之警詢供述，有何其他遭受不正取供情
    事，足認被告此部分所辯，乃屬無稽，洵無足採。
四、又被告前於97年3月1日晚上8時許在其台中縣潭子鄉○○路○
    段17巷14號住處施用第二級毒品甲基安非他命1次之犯行，
    經本院以97年度易字第2005號判決判處有期徒刑4月，如易
    科罰金以新臺幣1000元折算一日，並於97年7月10日確定，
    有其臺灣高等法院被告前案錄表及上開案件宣示判決筆錄各
    1一份在卷可稽；被告於前案判決確定後，復於97年9月7日
    為本件施用毒品之犯行，非前案判決效力所及，應另予追訴
    處罰。故被告上訴狀載本件應為前案吸收，不應再予處罰云
    云，顯無理由。
五、原審認本件罪證明確，依刑事訴訟法第449條第1項前段、第
    454條第2項，毒品危害防制條例第10條第2項，刑法第11條
    前段、第41條第1項前段，判處被告有期徒刑3月，並諭知易
    科罰金之折算標準，核其認事用法均無不當，量刑亦稱妥適
    ，應予維持。被告上訴以前詞置辯，指摘原審判決不當，顯
    無理由，應予駁回。
據上論斷，應依刑事訴訟法第455條之1第3項、第1項、第373條
、第368條，判決如主文。
中    華    民    國    98    年    4     月    23    日
                  刑事第五庭  審判長法  官   朱光國
                                    法  官   唐光義
                                    法  官   吳幸芬
以上正本證明與原本無異。
本件不得上訴
                                    書記官   黃毅皓
中    華    民    國    98    年    4    月    23    日


司法院資訊處製作；財團法人民間司法改革基金會備份。
